【裁判字號】    97,交抗,909
【裁判日期】    970829
【裁判案由】    聲明異議
【裁判全文】
臺灣高等法院臺中分院交通事件裁定     97年度交抗字第909號
抗  告  人  交通部公路總局新竹區監理所苗栗監理站
法定代理人  乙○○
異  議  人
即受處分人  甲○○
上列抗告人因受處分人違反道路交通管理處罰條例之聲明異議案
件，不服臺灣苗栗地方法院中華民國97年 6月18日所為裁定（97
年度交聲字第114號），提起抗告，本院裁定如下：
    主  文
抗告駁回
    理  由
一、原處分機關交通部公路總局新竹區監理所苗栗監理站係以：
    受處分人於民國（下同）97年6月3日22時許，駕駛車牌號碼
    LQ-0757 號自用小客車，行經苗栗縣頭份鎮○○路與維新街
    口處為苗栗縣警察局頭份分局三灣分駐所警員掣單舉發「酒
    後駕車經測試酒測值為0.49MG/L，超過標準值0.25MG/L」違
    規，依道路交通管理處罰條例第35條第1項第1款規定舉發違
    規，異議人於97年6月6日到案陳述不服，爰依道路交通管理
    處罰條例第35條第1項第1款暨舉發違反道路交通管理事件統
    一裁罰標準及處理細則第41條第 4項規定，裁處受處分人罰
    鍰新臺幣（下同）34,500元（此部分未聲明異議），並吊扣
    駕駛執照12個月等語。
二、受處分人聲明異議意旨略稱：異議人於97年6月3日22時許，
    行經苗栗縣頭份鎮○○路與維新街口，經警察舉發酒精濃度
    超過標準需吊扣駕照12個月，本人為職業聯結車司機，全家
    生計皆靠異議人開車維生，沒了駕照就沒了生計，車子又還
    在貸款，異議人是開自小客車被舉發，又是第一次酒駕，沒
    法開車營生，全家生計難以維持，請求別將異議人的職業駕
    照吊扣，讓異議人有機會改過云云。
三、原審裁定意旨則以：
  (一)按道路交通管理處罰條例第68條業於94年12月14日修正，並
    自95年3月1日施行，修正前之道路交通管理處罰條例第68條
    規定：「汽車駕駛人，因違反本條例及道路交通安全規則之
    規定，受吊扣或吊銷駕駛執照處分時，吊扣或吊銷其持有各
    級車類之駕駛執照。」其立法意旨在於違規行為對道路交通
    秩序之維持及道路交通安全已生較大之影響，故規定吊扣或
    吊銷其持有各級車類之駕駛執照，以限制其繼續駕車行駛道
    路之權利，其係屬駕駛行為之限制，並不因所持駕駛執照種
    類不同而有所差異。而修正後之道路交通管理處罰條例第68
    條規定：「汽車駕駛人，因違反本條例及道路交通安全規則
    之規定，受吊銷駕駛執照處分時，吊銷其持有各級車類之駕
    駛執照。」其立法理由略以：「原條文將違法或違規駕駛人
    所持有各級車類之駕駛執照一併吊扣或吊銷，失之過酷，影
    響人民工作及生活甚鉅，爰修正之」等語。故依修正後道路
    交通管理處罰條例第68條之規定，受吊扣駕駛執照處分，不
    再吊扣其持有各級車類之駕駛執照，僅於受吊銷駕駛執照處
    分時，始吊銷其持有各級車類之駕駛執照，而限縮修正前條
    文之適用範圍，即受吊扣駕駛執照處分，不再本條規定適用
    之列。是依上開規定受吊銷駕照處分者，仍維持吊銷其持有
    各級車類之駕駛執照，至於受吊扣駕照處分者，則僅吊扣其
    違法或違規當時所駕駛車輛之駕駛執照，不再吊扣其持有各
    級車類之駕駛執照，其理甚明。
  (二)本件異議人上開違規行為係發生於97年6月3日，自應適用修
    正後之道路交通管理處罰條例第68條規定。且修正後道路交
    通管理處罰條例第68條之規定，既將「吊扣」等字刪除，是
    依上開說明，異議人受吊扣駕駛執照處分時，自不得再吊扣
    其持有各級車類之駕駛執照，故原處分機關於作成吊扣駕駛
    執照處分時，應就行為人所應吊扣之駕駛執照種類予以限定
    ，始符合依法行政原則。而異議人為本件違規行為時，係駕
    駛自用小客車（普通小型車），此有苗栗縣警察局苗縣交警
    字第 F00000000號舉發違反道路交通管理事件通知單在卷可
    憑，揆諸前開說明，其依法所受之處分應為限制其駕駛普通
    小型車之權利，即吊扣其小型車普通駕駛執照，原處分機關
    未審酌及此，逕為裁罰，即難認為允當，從而異議人此部分
    之異議為有理由，因之撤銷原處分關於「吊扣駕駛執照12個
    月」之處分，並就該撤銷部分改諭知如原審裁定主文第二項
    所示之處罰。復敘明：至公路機關因汽車駕駛人取得高一級
    車類之駕駛資格者，應換發駕駛執照，並准其駕駛較低級車
    類之車輛，而已領有職業聯結車駕駛執照者，得駕駛大客車
    、大貨車、小型車、輕型機器腳踏車的規定，而於實務上僅
    逐級核給汽車駕駛執照一張，致持有職業聯結車駕駛執照者
    ，因駕駛普通小型車違規，而須吊扣普通小型車駕駛執照時
    ，產生技術層面之困難，惟行政機關本應時時因應法令之變
    更，而精進其行政執行成效，斷不得因技術層面之困難，而
    置相關法令於不顧，甚或逾越比例原則，是技術層面的問題
    ，要難據為原處分並無不當之理由等語。
四、抗告意旨略以：
  (一)按道路交通管理處罰條例第35條第1項第1款規定：汽車駕駛
    人，駕駛汽車經測試檢定酒精濃度超過規定標準者，處新臺
    幣1萬5千元以上6萬元以下罰鍰及吊扣其駕駛執照1年。
  (二)汽車駕駛人因違反道路交通管理處罰條例第35條規定受吊扣
    駕駛執照處分，如無當時駕駛車種之駕駛執照，仍應吊扣其
    持有其他車種之駕駛執照，主要係考量其違規行為對道路交
    通秩序之維持及道路交通安全已生較大影響，基於一人一照
    之原則，故吊扣其持有之駕駛執照，以限制其繼續駕車行駛
    道路之權利，係屬駕駛行為之限制，不因其駕駛車類不同而
    有所差異。抗告人原裁決應無違誤，為加強道路交通管理，
    維護交通秩序，確保交通安全，請維持「吊扣駕駛執照12個
    月」之原裁決云云。
五、按汽車駕駛人飲用酒類或其他類似物後其吐氣所含酒精濃度
    超過每公升○點二五毫克或血液中酒精濃度超過百分之○點
    ○五以上者，不得駕駛；汽車駕駛人駕駛汽車經測試檢定，
    酒精濃度超過規定標準者，處一萬五千元以上六萬元以下罰
    鍰，並當場移置保管該汽車及吊扣其駕駛執照一年；道路交
    通安全規則第114條第2款、道路交通管理處罰條例第35條第
    1項第1款固分別定有明文。惟按道路交通管理處罰條例第68
    條業於94年12月14日修正，並自95年3月1日施行，修正前之
    道路交通管理處罰條例第68條規定：「汽車駕駛人，因違反
    本條例及道路交通安全規則之規定，受【吊扣或】吊銷駕駛
    執照處分時，【吊扣或】吊銷其持有各級車類之駕駛執照。
    」而修正後之道路交通管理處罰條例第68條規定：「汽車駕
    駛人，因違反本條例及道路交通安全規則之規定，受吊銷駕
    駛執照處分時，吊銷其持有各級車類之駕駛執照。」查該條
    文修正前，其原提案修正條文為：「汽、機車駕駛人，因違
    反本條例及道路交通安全規則之規定，受【吊扣或吊銷】駕
    駛執照處分時，【吊扣或吊銷】其違法或違規當時所駕駛車
    輛之駕駛執照。」其立法理由略以：「原條文將違法或違規
    駕駛人所持有各級車類之駕駛執照一併吊扣或吊銷，失之過
    酷，影響人民工作及生活甚鉅，爰修正之」等語，是以其立
    法意旨在於違規行為對道路交通秩序之維持及道路交通安全
    已生較大之影響，故規定吊扣或吊銷其持有各級車類之駕駛
    執照，以限制其繼續駕車行駛道路之權利，其係屬駕駛行為
    之限制，並不因所持駕駛執照種類不同而有所差異。而最後
    通過之修正條文，係將道路交通管理處罰條例第68條原有條
    文中之【吊扣或】三字刪除等情，此有立法院交通委員會94
    年10月 5日臺立交字第0942400153號函附道路交通管理處罰
    條例第68條審查報告可參（立法院公報第94卷第70期第 135
    至138 頁）。則參照上開立法理由及立法經過，依修正後之
    條文，按上開規定受【吊銷駕照】處分者，仍維持吊銷其持
    有各級車類之駕駛執照，至於受【吊扣駕照】處分者，則僅
    【吊扣】其違法或違規當時所駕駛車輛之駕駛執照，不再吊
    扣其持有各級車類之駕駛執照，此觀之立法理由及立法經過
    至明。
六、經查：本件受處分人違規行為係發生於97年6月3日，其應適
    用修正後之道路交通管理處罰條例第68條規定。又受處分人
    違規時，係駕駛自小客車，此有違反道路交通管理事件竹監
    苗字第裁字54-F00000000號號裁決書附於原審卷可憑，依前
    揭規定，抗告人應僅限制受處分人駕駛自小客車之權利，即
    吊扣其普通小型車駕駛執照，始符依法行政原則，原審已論
    述詳實。抗告人以：汽車駕駛人因違反道路交通管理處罰條
    例第35條規定受吊扣駕駛執照處分，如無當時駕駛車種之駕
    駛執照，仍應吊扣其持有其他車種之駕駛執照，主要係考量
    其違規行為對道路交通秩序之維持及道路交通安全已生較大
    影響，基於一人一照之原則，故吊扣其持有之駕駛執照，以
    限制其繼續駕車行駛道路之權利，係屬駕駛行為之限制，不
    因其駕駛車類不同而有所差異云云，已不當擴張解釋限制人
    民權利之法律，與依法行政原則有違，是本件應僅得吊扣普
    通小型車之駕駛執照，以避免過度影響人民之工作及生活，
    始符合修法本旨。原裁定核無違誤，抗告人之抗告並無理由
    ，應予駁回。
七、據上論結，應依道路交通案件處理辦法第26條，刑事訴訟法
    第412條，裁定如主文。
中    華    民    國    97    年    8     月    29    日
            交通法庭  審判長法  官  陳  紀  綱
                            法  官  姚  勳  昌
                            法  官  張  智  雄
上列正本證明與原本無異。
不得再抗告。
                            書記官  謝  雅  惠
中    華    民    國    97    年    9     月    1     日


司法院資訊處製作；財團法人民間司法改革基金會備份。
